【裁判字號】    98,交聲,2210
【裁判日期】    980811
【裁判案由】    違反道路交通管理處罰條例聲明異議
【裁判全文】
臺灣臺北地方法院交通事件裁定        98年度交聲字第2210號
原處分機關  臺北市交通事件裁決所
異  議  人
即受處分人  乙○○
                    號4樓
上列受處分人因違反道路交通管理處罰條例事件，對於臺北市交
通事件裁決所中華民國98年6月19日所為之處分（原處分案號：
北市裁罰字第裁22-Z00000000號），聲明異議，本院裁定如下：
    主  文
異議駁回。
    理  由
一、按汽車行駛高速公路及快速公路，應依速限標誌指示，高速
    公路及快速公路交通管制規則第5條第1項前段定有明文；又
    汽車行駛於高速公路、快速公路或設站管制之道路，不遵使
    用限制、禁止、行車管制及管理事項之管制規則而有行車速
    度超過規定之最高速限或低於規定之最低速限者，處汽車駕
    駛人新臺幣（下同）3,000元以上6,000元以下罰鍰，並予記
    違規點數1點，道路交通管理處罰條例第33條第1項1款、第
    63條第1項第1款分別定有明文。
二、本件異議人即受處分人乙○○於民國98年3月21日下午5時15
    分許，駕駛車牌號碼9486-ES號自用小客貨車，行經國道1號
    高速公路北上84.2公里處，因行速131公里（速限100公里）
    ，超速31公里而未滿40公里，為內政部警政署國道公路警察
    局第二警察隊楊梅分隊 (下稱楊梅分隊)員警甲○○使用雷
    射測速儀器鎖定採證，並以異議人違反道路交通管理處罰條
    例第33條第1項第1款之規定當場攔停舉發「汽車行駛高速公
    路速度超過規定最高速限（20公里以上未滿40公里）」之違
    規。因異議人於應到案日期前向原處分機關提出申訴，原處
    分機關函請原舉發單位調查結果，仍認異議人有前揭違規行
    為，原處分機關遂於98年6月19日依道路交通管理處罰條例
    第33條第1項第1款、第63條第1項第1款（裁決書漏載第1項
    第1款）及違反道路交通管理事件統一裁罰基準及處理細則
    第43條、第44條、第67條規定，裁處異議人3,500元罰鍰，
    並記違規點數1點，合先敘明。
三、異議人聲明異議意旨略以：(一)其所駕駛之前開車輛上備有合
    法之GPS（衛星定位系統）測速儀及GPS導航機，當日行經上
    開路段時，測速儀並未接收到警用K頻、Ka頻、Ku頻等雷達
    訊號警示，導航機亦無警示音警告，且導航機中最大速度顯
    示為108公里；而當時員警攔停時僅出示測速機顯示之131公
    里數據，未能提出違規影像或照片以資佐證，故本人合理質
    疑時值勤之員警甲○○及吳道文並未確實執行道路交通管理
    處罰條例第7條之2第1項第7款之科學採證，且該測速機中顯
    示之131公里數據，可能為上一部舉發違規車輛之超速數據
    ；（二）警方未於上開違規地點前300公尺設置警告標誌，
    不符同條例第7條之2第3項之規定，為此聲明異議，請求撤
    銷原處分云云。
四、經查：
    (一)本件異議人乙○○於98年3月21日下午5時15分許，駕駛車
      牌號碼9486-ES號自用小客貨車，行經國道1號北上84.2公
      里處，為楊梅分隊員警甲○○使用雷射測速儀器測得行速
      131公里（速限100公里），超速31公里，經員警舉發之事
      實，有舉發違反道路交通管理事件通知單、內政部警政署
      國道公路警察局第二警察隊98年4月16日公警二交字第098
      0270802號書函、臺北市交通事件裁決所98年6月19日北市
      裁罰字第裁22-Z00000000號裁決書各1紙在卷可憑。
    (二)證人即當日測速舉發之員警甲○○於本院調查時證稱：「
      （問：本件交通舉發案件，你是否記得當初舉發狀況？）
      他開一台橘色休旅車走外側車道，我在巡邏車外面用雷射
      槍測速，就測他這部車的速度是131，後來就攔他，我要
      攔他的時候，他就切到中線車道。」、「（問：請敘述測
      速儀器的操作方式？）類似望遠鏡有一個紅點，紅點對準
      車輛的車頭，就可以測出速度及我跟對方車子的距離。」
      、「（問：會不會發生測錯車輛的狀況？）不會，我們這
      都有定期送檢驗，紅點對準哪一台就是哪一台的速度。」
      、「（問: 如果要再舉發下一台車輛是否會有之前殘留的
      速度？）不會，因為會先歸零再測速，中間不用一秒，按
      一下就不見了。」等語明確（見本院卷第27至28頁），核
      與證人即當日開立罰單時在場之員警吳道文於本院調查時
      所證述：儀器的操作方式為開啟電源，將紅點往前面的車
      子打，速度會自動顯示，速度如果超過的話，我們就要攔
      停他；當天舉發兩件交通違規，另一件的舉發時間約距離
      本件5至10分鐘，測完前一件的舉發違規事件後有歸零，
      該件違規駕駛並未提出異議，比較不太可能發生誤測的情
      形等詞大致相符（見本院卷第29頁）。又本件執勤員警甲
      ○○所使用之雷射測速儀器（器號：TS000394）屬高科技
      精密科學儀器，偵測時係以雷射光束瞄準同時於車道行駛
      車輛中之單一目標車進行偵測，不受其他車道上行駛中之
      車輛干擾及當時道路車流量之影響；且該儀器於97年6月5
      日始經經濟部標準檢驗局檢定合格，有效期限至98年6月
      30 日等情，有內政部警政署國道公路警察局第二警察隊
      98年4月16日公警二交字第09802 70802號書函、經濟部標
      準檢驗局97年6月6日核發之雷射測速儀檢定合格證書各1
      紙附卷足稽（見本院卷第14頁、第15頁）。是異議人為警
      舉發時，舉發單位使用之雷射測速儀器既仍在有效之使用
      期限內，復無證據證明該機器有故障之虞，是所測得之數
      據應屬準確而可採信。
    (三)此外，經本院函調當日員警所舉發之另一車輛超速違規資
      料顯示，該件違規時間為同日下午5時4分許，雷射槍測速
      時速131公里，測距150公尺等情，有內政部警政署國道公
      路警察局第二警察隊98年7月13日公警交字第Z00000000號
      違規單存聯影本1紙可按（見本院卷第22頁），而本件測
      速時速雖與異議人同為131公里，然本件車輛違規測距為
      218 公尺，核與上開另一車輛違規時之車輛測距，二者明
      顯不同，亦有內政部警政署國道公路警察局第二警察隊98
      年7 月13日公警交字第Z00000000號違規單存聯影本1紙可
      資核稽（見本院卷第22頁），參以證人甲○○所證稱，「
      （問：測完速度後，你們會做何事？）儀器部分要拿給駕
      駛人看，告訴他超速，上面會有他的速度、距離。」、「
      （問：你們在交通事件通知單上面所記載的距離，是你們
      測速儀器上面登載？）是。」等語，及證人吳道文所證稱
      ，「（問：有無將你們測速槍出示給受處分人看？）有，
      是甲○○出示的。」、「（問：會不會顯示你們所測得車
      輛與你們的相對距離？）距離有。」等語（見本院卷第27
      頁背面、第29頁），是本件異議人經測得之違規時速，應
      可排除係員警甲○○未將前一部車輛測速資料歸零，而誤
      引前次舉發測速之可能。
    (四)至異議人雖以其車上之GPS測速儀及GPS導航機均未偵測至
      雷達訊號警示，且導航機中最大速度顯示為108公里，並
      提出翻拍照片1張為據。惟查，該GPS測速儀僅為坊間所販
      賣之儀器，而無經濟部標準檢驗局檢定資料，所顯示速度
      是否為受處分人精確速度，並非無疑；又證人甲○○於本
      院調查時亦證稱：「（問：據受處分人稱有裝測速器，他
      說沒有接收到測速雷射訊號，你是否知道原因？）我們的
      是雷射的，要收到這種儀器的訊號，至少要上萬元的才測
      的到，這種新型的雷射槍是去年才出來的。」等語綦詳（
      見本院卷第28頁），自難排除該儀器本身並無檢測出舉發
      員警所使用儀器之雷達訊號之可能；又異議人於本院調查
      時亦自陳該GPS導航機於遭攔停之後仍繼續使用，且翻拍
      照片係於遭舉發後晚上始拍攝等語（見本院卷第26頁、第
      27 頁），另參以異議人所提出之照片所示，該導航機上
      所顯示之全程均速為每小時39.2公里、移動均速為每小時
      58.3 公里，亦顯與異議人所稱，該速度顯示可證明其所
      行駛高速公路速度情形未盡相符，是難排除該數據已非違
      規時之最大速度之可能。再本件雖因員警所使用之測速儀
      器未具照相功能，無法提供採證照片佐證，惟該測得之數
      據係以精密科學儀器取得，並無誤將其他車輛之超速作為
      異議人車速之可能，且員警係當場攔停告知異議人違規事
      實，並請異議人確認雷射測速儀所測得其自小客車之行車
      速度後，再製單舉發等情，亦如前述，是本件縱無另外拍
      照或攝影，並不影響該數據係來自於科學取證之事實，自
      不得僅因該測速儀器無法提供採證照片即謂該舉發過程不
      符道路交通管理處罰條例第7條之2第1項第7款之科學採證
      。
    (五)又本件測速照相儀器設置地點為國道1號北向84.2公里處
      ，而於測速照相設置地點前300公尺以外，即國道1號北向
      87.2公里處，設有「前有測速照相，保持安全距離」之警
      告標誌，有現場照片2張可按（見本院卷23頁、第24頁）
      ，已符合道路交通管理處罰條例第7條之2第3項：至少於
      距採證違規行為處300公尺前明顯標示測速照相之規定，
      異議人執上開異議事由，主張員警舉發有誤，據為免責事
      由，自無可採。從而，本件事證明確，異議人之違規行為
      堪予認定。
五、綜上所述，異議人確有於上揭時地，駕駛前開車輛行駛於高
    速公路，行車速度超過規定之最高速限20公里以上，未滿40
    公里之違規行為，原處分機關依道路交通管理處罰條例第33
    條第1項第1款、第63條第1項第1款（裁決書漏載第1項第1款
    ）及違反道路交通管理事件統一裁罰基準及處理細則第43條
    、第44條、第67條規定，裁處異議人罰緩3,500元，並記違
    規點數1點，尚無違誤。異議人猶執前詞指摘原處分不當，
    為無理由，自應將其異議駁回。
據上論斷，應依道路交通案件處理辦法第19條，裁定如主文。
中    華    民    國    98    年    8    月     11    日
                  交通法庭    法  官   呂煜仁
上正本證明與原本無異。
如不服本裁定，應於裁定送達後5日內向本院提出抗告狀。
                              書記官    曹尚卿
中    華    民    國    98    年    8     月    11    日


司法院資訊處製作；財團法人民間司法改革基金會備份。
